臺灣臺中地方法院民事裁定　九十三年度財管字第六七號
　　聲　請　人　內政部營建署
　　法定代理人　乙○○
　　代　理　人　丁○○
　　　　　　　　丙○○
　　相　對　人　周伯生
右聲請人聲請指定被繼承人甲○○遺產管理人事件，本院裁定如左：
    主      文
指定周伯生（男，民國四十六年七月二十三日出生，身分證統一編號：Ｚ00000
0000號，住所：基隆市七堵區○○○路二八０號）為被繼承人甲○○之遺產管理
人。
准對被繼承人甲○○（男，民國五十年十月十七日出生，身分證統一編號：Ｚ000
000000號，民國九十二年六月二十八日死亡，生前最後住所：台中縣大里市○
○路宏巨巷九０號）之繼承人為承認繼承之公示催告。
被繼承人甲○○之繼承人，應自本公示催告最後登載新聞紙之日起，柒個月內承認繼
承，上述期限屆滿，無繼承人承認繼承時，被繼承人甲○○之遺產，於清償債權並交
付遺贈物後，如有剩餘即歸屬國庫。
程序費用由被繼承人甲○○之遺產負擔。
    理      由
一、按繼承開始時，繼承人有無不明，而無親屬會議或親屬會議未於一個月內選定遺
    產管理人者，利害關係人得聲請法院選任遺產管理人，並由法院依公示催告程序
    ，定六個月以上之期限，公告繼承人，命其於期限內承認繼承，民法第一千一百
    七十七條、第一千一百七十八條第一項、第二項規定甚明。又先順序繼承人均拋
    棄其繼承時由次順序之繼承人繼承，其次順序繼承人有無不明或第四順序之繼承
    人均拋棄其繼承者，準用關於無人承認繼承之規定，民法第一千一百七十六條第
    六項亦定有明文。
二、本件聲請意旨略以：緣被繼承人甲○○生前於民國八十四年七月九四日曾向聲請
    人借款新台幣（下同）一百六十萬元，並提供其所有之土地及建物設定最高限額
    抵押權予聲請人以供擔保，目前尚餘一百一十七萬八千六百八十四元未為清償，
    未料被繼承人甲○○於九十二年六月二十八日死亡，其合法繼承人均已拋棄繼承
    ，亦無遺囑執行人，且未依民法第一千一百七十七條規定選定遺產管理人，致債
    權人之債權無法行使，聲請人乃被繼承人甲○○之債權人，為利害關係人，爰依
    非訟事件法第七十八條第一項前段規定，聲請選任周伯生為被繼承人甲○○之遺
    產管理人，並提出借據影本一件、戶籍謄本二件、土地登記謄本影本三件、建物
    登記謄本影本二件、本院拋棄繼承准予備查函影本一件為證。
三、經查，被繼承人甲○○於九十二年六月二十八日死亡，其生前離婚，無配偶，其
    父親、祖父母、外祖父母均已死亡，而其法定繼承人子女、母親及兄妹均已拋棄
    繼承等情，業經聲請人提出中院松民維九十二繼字第九四八號拋棄繼承准予備查
    函影本為證，並經本院調閱本院九十二年度繼字第八六八、九四八號拋棄繼承卷
    宗查明無訛，堪認聲請人之主張為真實；又被繼承人甲○○死亡後迄今已逾六個
    月仍未選定遺產管理人，及聲請人為被繼承人甲○○之債權人等事實，亦有借據
    影本可證，聲請人自得以利害關係人之地位，聲請選任被繼承人甲○○之遺產管
    理人，核與上開法條規定相符，爰選任遺產管理人並依法為承認繼承之公示催告
    。至於遺產管理人之人選，除慮及管理遺產之公平性外，亦需考量其勝任遺產管
    理工作之適切性，本件相對人周伯生雖已拋棄繼承，惟其與被繼承人甲○○為兄
    弟關係，其對被繼承人甲○○生前之財產及債權債務情形，衡情均較他人知之甚
    詳，對遺產之管理應不生窒礙，其雖拋棄繼承仍無礙其擔任遺產管理人職務之執
    行，自較他人更適任遺產管理人，且周伯生亦到庭表示同意擔任。是本院准聲請
    人之聲請，認指定相對人周伯生為被繼承人甲○○之遺產管理人為適當，併此敘
    明。
四、依非訟事件法第九條，裁定如主文。
中　　　華　　　民　　　國　　九十三　　年　　　十二　　月　　十七　　日
                              臺灣台中地方法院家事法庭
~B法　　　官　楊國精
右為正本係照原本作成。
如對本裁定抗告須於裁定送達後十日內向本院提出抗告狀（須附繕本）。
中　　　華　　　民　　　國　　九十三　　年　　　十二　　月　　十七　　日
~B法院書記官
